【裁判字號】    94,訴,331
【裁判日期】    950613
【裁判案由】    行使偽造文書等
【裁判全文】
臺灣花蓮地方法院刑事判決               94年度訴字第331號
公  訴  人  臺灣花蓮地方法院檢察署檢察官
被      告  甲○○
                    （現於臺灣花蓮監獄另案執行中）
上列被告因行使偽造文書等案件，經檢察官提起公訴（94年度偵
字第2074號），暨移送併案審理（94年度偵字第3436號、第3493
號、第3671號、第3672號），本院判決如下：
    主  文
甲○○行使偽造私文書，足以生損害於他人，累犯，處有期徒刑
肆月，如易科罰金，以佰元折算壹日；如附表所示信用卡消費
簽帳單商店存根聯上偽造「戊○○」署押壹枚沒收。
    事  實
一、甲○○於民國91年間因涉犯竊盜及施用毒品案件，經本院分
    別判處有期徒刑3月及6月確定，嗣兩案定執行刑為有期徒刑
    8月並發監執行，於93年1月10日縮刑期滿執行完畢。詎其仍
    不知悔改，復意圖為自己不法所有，基於詐欺取財及偽造並
    行使偽造私文書之犯意，於94年1月28日上午9時許，先以電
    話聯絡從事菸酒買賣之丙○○，表示要賣酒予丙○○，並相
    約在設於花蓮縣新城鄉○里路15號之「家樂福」賣場門口等
    候，然丙○○因病無法前往，乃聯絡友人丁○○至「家樂福
    」賣場與甲○○接洽，繼於同日上午10時45分許，甲○○持
    以不詳方式取得之戊○○所有如附表所示卡號之國泰世華商
    業銀行（下稱國泰世華銀行）信用卡，在上開「家樂福」賣
    場盜刷消費，購買酒類商品共計新臺幣（下同）20,097元，
    並在信用卡消費簽帳單一式二聯（商戶存根聯、持卡人存根
    聯）上，利用自動複寫功能偽簽「戊○○」署名計2 枚，以
    偽造信用卡簽帳單，隨後持向「家樂福」賣場之收銀員乙○○行使之，致乙○○及國泰世華銀行不查，陷於錯誤，誤為
    戊○○本人或其授權刷卡，而乙○○同意交付價值20,097元
    之酒類商品予甲○○，國泰世華銀行則於商家請款時同意給
    付款項，足生損害於國泰世華銀行及戊○○。後甲○○將購
    得酒類之取貨單交付丁○○，丁○○則給付受丙○○委託之
    酒款予甲○○。嗣於同日上午10時46分，戊○○接獲國泰世
    華銀行傳來刷卡簡訊，始驚覺其上開信用卡遭竊，乃報警處
    理進而循線查出上情。
二、案經戊○○訴由花蓮縣警察局花蓮分局報告臺灣花蓮地方法
    院檢察署檢察官偵查起訴。
    理  由
壹、有關證據能力部分：
    按被告以外之人於審判外之言詞或書面陳述，除法律有規定
    者外，不得做為證據；又被告以外之人於偵查中向檢察官所
    為之陳述，除顯有不可信之情況者外，得為證據；又被告以
    外之人於檢察事務官、司法警察官或司法警察調查中所為之
    陳述，與審判中不符時，其先前之陳述具有較可信之特別情
    況，且為證明犯罪事實存否所必要者，得為證據；又被告以
    外之人於審判外之陳述，雖不符前4 條之規定，而經當事人
    於審判程序同意作為證據，法院審酌該言詞陳述作成時之情
    況，認為適當者，得為證據；當事人、代理人或辯護人於法
    院調查證據時，知有第159條第1項不得為證據之情形，而未
    於言詞辯論終結前聲明異議者，視為有前項之同意，刑事訴
    訟法第159條第1項、第159條之1第2項、第159條之2、第159
    條之5第1項、第2 項分別定有明文。查(一)證人丙○○、丁○○、林淑惠於司法警察調查中所為之證述，核其性質屬被告
    以外之人於審判外之言詞陳述，原則無證據能力，而被告於
    本院準備程序中已明白表明不同意渠等警詢陳述作為證據，
    且渠等於警詢所言與渠等至本院審理中之證述內容相符，揆
    諸前揭說明，證人丙○○、丁○○、林淑惠於警詢之陳述均
    無證據能力。(二)被害人戊○○於警詢之指述，核其性質屬被
    告以外之人於審判外之言詞陳述，原則亦不得為證據。惟當
    事人對上開證據，或於本院準備程序中同意作為證據或未於
    言詞辯論終結前聲明異議，且經本院審酌上開言詞陳述作成
    時之情況，並無不適當之情形，揆諸前揭說明，被害人戊○○於警詢之指述具證據能力。(三)證人丁○○因本案曾經於偵
    查中由檢察官命具結後，加以訊問，合於法定程序，而其於
    檢察官訊問時之證述，依筆錄之記載，並無證據顯示係遭受
    強暴、脅迫、詐欺、利誘等外力干擾情形，或在影響其心理
    狀況致妨礙其自由陳述等顯不可信之情況，既無顯不可信之
    情況，證人丁○○於偵查中向檢察官所述，自有證據能力，
    均先予敘明。
貳、認定犯罪事實所憑之證據及理由：
一、訊據被告甲○○矢口否認有上開偽造並行使偽造私文書及詐
    欺取財犯行，辯稱：案發當日，伊未至「家樂福」賣場消費
    ，且伊不識字，亦不會以信用卡購物云云。惟查：
  (一)上揭犯罪事實，業據證人即「家樂福」收銀員乙○○於本院
    審理時結稱：案發當日，被告確有持卡消費購買各式酒類，
    伊目睹被告親自簽下「戊○○」之署名。因伊任收銀員時，
    像這樣一次購買2 萬多元酒類情形不多見，故伊特別注意該
    人五官及衣著，此人頭髮短短，有禿頭二邊禿上去，身著有
    領子橫格T 恤，下身穿深色西裝褲，伊係憑上開五官特徵，
    於案發當日下午即至警局指認及製作筆錄，伊有先形容該人
    特徵，再從警員提供之多張照片中指認確係被告無誤等語（
    見本院95年1月18日審判筆錄6至10頁、13頁）；另證人丁○○於偵查中及本院審理中均結稱：案發當日係丙○○生病，
    故央伊至「家樂福」，並告稱有一身著藍色西裝男子要賣酒
    予其，伊應允前往後，該男子已在「家樂福」門口等待，後
    該男子購買2 萬多元酒類，在櫃臺結帳時，伊站在櫃臺旁，
    有見該男子簽帳，但不知該男子簽何姓名，又伊未留意該男
    子西裝內之穿著，而經伊指認，該男子即係在庭被告等語（
    見本院前揭審判筆錄第13至16頁），又證人丙○○亦於本院
    結稱：伊案發當天生病，故央丁○○替伊至「家樂福」與一
    男子接洽，該男子稱要賣酒予伊，且會身著藍色西裝在「家
    樂福」門口等候，但伊並未與該男子見過面等語（見本院前
    揭審判筆錄第11至12頁），所陳情節互核相符，復據證人即
    被害人戊○○於本院結稱：系爭「家樂福」之該筆簽帳消費
    ，非伊所為等語（見本院前揭審判筆錄第5 頁），據此，堪
    認被告確有盜刷戊○○所有如附表所示之信用卡消費無訛。
  (二)被告雖一再辯稱：證人丙○○、丁○○與本案有利害關係，
    恐有誣攀卸責之虞，證詞顯不足採，然本案除上開二證人外
    ，尚另有目擊證人林淑惠，業已證述歷歷如上，而證人林淑
    惠與被告、證人丙○○、丁○○，甚至證人丁○○之夫均不
    認識，業據被告所自承，並據證人林淑惠證述明確，且其與
    本案復無利害關係，衡情，證人林淑惠實無冒偽證之風險，
    而設詞構陷被告，以迴護證人丙○○、丁○○之必要，是證
    人林淑惠所言應係實情，足堪採信，本院據此稽之證人丙○○、丁○○之證述內容，核與證人林淑惠所證情節相符，尚
    無瑕疵可指，是難僅以證人丙○○、丁○○與本案恐有利害
    關係，即遽認渠等證詞不可採信。又被告質疑證人林淑惠與
    丁○○證述當天被告穿著乙節，兩人證詞互異，然觀之二證
    人之證詞，除證述被告上衣穿著不同外，對於被告下半身乃
    著深色西裝褲乙情，則結稱一致，而二證人所述見被告衣著
    之時間既有不同（一為結帳時，一為在「家樂福」門口時）
    ，豈知被告有否於此期間內將西裝外套脫下？果如此，渠等
    所見本不可能一致，是亦難以被告所提出無法比較及究考之
    質疑而遽認上開證人證詞不足採信。再者，被告又辯稱其不
    識字，亦不會使用信用卡云云，然被告業經高職畢業，有被
    告個人基本資料表在卷足參，則被告既能受教至高職程度，
    顯非文盲，再參以被告自承由其書寫予其妻之信件（附於本
    院卷證件袋內），該信內容除以中文表達外，尚佐以英文、
    唐詩，是顯見被告所辯其不識字云云，乃飾卸之詞，不足採
    信。此外，復有國泰世華商業銀行出具卡號00000000000000
    00號之持卡人爭議交易聲明書、偽造之家樂福戊○○簽帳單
    商戶存根聯乙紙在卷足資佐證，綜上所述，本案事證已臻明
    確，被告犯行堪以認定，應予依法論科。
  (三)至被告請求調閱案發當日「家樂福」賣場之監視器錄影帶乙
    節，然因「家樂福」賣場所使用者係一般錄影機錄16分割壓
    製錄成的錄影帶，且因重複使用多次，已無法調閱查看等情
    ，業據證人戊○○證述明確（見警卷第6 頁），是被告之上
    開聲請已屬不能調查，從而本院即無再加以調閱之必要；另
    被告要求對信用卡消費簽帳單上「戊○○」之簽名施以筆跡
    鑑定乙節，經本院將本案涉有被告簽名之筆錄、被告書寫之
    書信及被告當庭親自書寫之文字（計有戊○○、甲○○）併
    送憲兵司令部刑事鑑識中心鑑定，結果認「送鑑比對資料中
    僅當庭字跡上具『戊○○』字跡可供參考，平日參考字跡不
    足，致無法比對」，有該中心95年5月9日安鑑字第09500007
    88號函在卷可稽，是無法依上開鑑定結果，即認定信用卡消
    費簽帳單上「戊○○」之簽名非被告所為。又被告雖請求再
    送鑑定云云，然本案在送請筆跡鑑定前，業經本院當庭諭知
    被告提出其於94年1 月份所書寫之信件、雜記等資料送交法
    院併送鑑定，但被告卻遲未提出，足見被告已無法再提出更
    多資料以供鑑定，而憲兵司令部刑事鑑識中心乃專業之鑑識
    機關，其既因比對資料不足而無法鑑定，其他鑑定機構當亦
    將因相同因素而無法鑑定，是被告徒憑一己之見請求再送其
    他單位重新鑑定，本院認為並無必要，均附此敘明。
二、核被告所為，係犯刑法第216條、第210條之行使偽造私文書
    罪、同法第339條第1項之詐欺取財罪。被告於信用卡消費簽
    帳單上偽造「戊○○」簽名，為偽造該私文書之部分行為，
    且其偽造後復持以行使，其偽造之低度行為應為行使之高度
    行為所吸收，均不另論罪。被告所犯行使偽造私文書、詐欺
    取財二罪間，有方法目的之牽連犯關係，應從一重之行使偽
    造私文書罪處斷。又被告有事實欄所載之前科紀錄及執行情
    形，此有臺灣高等法院被告前案紀錄表乙份在卷可查，其受
    有期徒刑執行完畢，5 年內再犯本件有期徒刑以上之罪，為
    累犯，應依刑法第47條加重其刑。爰審酌被告犯罪動機、目
    的、手法、所獲利益、對被害人損害程度及犯罪後狡飾犯行
    ，未見悔意之態度等一切情狀，量處如主文所示之刑，並諭
    知易科罰金之折算標準，以資懲儆。被告偽造如附表所示之
    信用卡消費簽帳單商店存根聯上「戊○○」署押1 枚（上開
    簽帳單影本見警卷第19頁，正本置於本院卷證件袋內），應
    依刑法第219 條規定沒收，至被告所執因犯罪所得持卡人收
    執聯，被告既否認犯罪，自已將之丟棄滅失，是以不論該收
    執聯（屬被告所有犯罪所得）或其上偽造「戊○○」署押1
    枚，均無庸宣告沒收，併此敘明。
三、公訴意旨另以：被告甲○○意圖為自己不法之所有，於94年
    1月28日凌晨4時許，趁告訴人戊○○外出工作大門未上鎖之
    機會，侵入告訴人位於花蓮縣花蓮市○○路75巷28弄46號住
    處，竊取告訴人及其妻謝如萍所有之身分證、現金4,000 元
    及告訴人所有之國泰世華銀行信用卡1 張，得手後，因盜刷
    該卡購物而為警查獲，因認被告另涉有刑法第321條第1項第
    1 款之加重竊盜罪嫌云云。按犯罪事實應依證據認定之，無
    證據不得認定犯罪事實，刑事訴訟法第154條第2項定有明文
    。又認定不利於被告之事實，須依積極證據，茍積極證據不
    足為不利於被告事實之認定時，即應為有利於被告之認定，
    更不必有何有利之證據，最高法院30年上字第816 號著有判
    例可資參照。查公訴人認被告涉有上述竊盜犯行，無非以告
    訴人之證述及該卡遭被告盜刷進而推論被告行竊。訊據被告
    堅詞否認上開竊盜犯行，辯稱：伊未至告訴人家行竊等語。
    經查：證人戊○○業於本院審理中證述：其未目睹被告至其
    家中行竊等語明確（見本院前揭審判筆錄第94頁），又告訴
    人之國泰世華信用卡遭被告盜刷，固經本院認定如上，然此
    亦僅能證明系爭信用卡在被告持有中，至於被告持有該卡之
    原因，究係竊得、或係向他人購買、借用、甚或路邊拾得，
    尚無法據以推認之，故亦難因被告持有該卡即遽認被告確有
    竊盜犯行。綜上所述，公訴人所為舉證，均無法使本院獲得
    被告確係竊取系爭信用卡之人之確切心證，此外，復查無其
    他積極證據，足資證明被告確涉上開竊盜犯行，原應為無罪
    之諭知，惟公訴意旨認此部分與前開有罪部分有牽連犯之裁
    判上一罪關係，爰不另為無罪之諭知，附此敘明。
四、至檢察官移送併辦意旨（94年度偵字第3436號、第3493號、
    第3671號、第3672號）略以：(一)被告意圖為自己不法之所有
    ，於94年3 月初某日21時許之夜間，侵入于大鈞設在花蓮縣
    新城鄉○○村○○路17號住宅，竊取該處浴室水龍頭8 只，
    得手後，將之變賣，得款供己花用。(二)被告意圖為自己不法
    之所有，於94年4 月15日19時許之夜間，在廖玉文設於花蓮
    縣新城鄉○○村○○街117號工廠，竊取鋁製窗戶3個及機器
    零件，得手後，將之變賣，得款供己花用。(三)被告意圖為自
    己不法之所有，於94年4 月中旬某日20時許，在花蓮市○道
    路球崙一路1 號（花蓮高爾夫球場俱樂部），竊取該處鋁製
    沙溝耙5 支，得手後，將之變賣，得款供己花用。(四)被告意
    圖為自己不法之所有，於94年4月1日20時許，侵入花蓮縣新
    城鄉嘉新村127之4號黃翠津住處，竊取該處銅線約20公斤，
    得手後，將之變賣，得款供己花用。因認被告所犯上開4 件
    竊盜犯行與本案竊盜部分犯行有連續犯上之裁判上一罪關係
    而函請併案審理。惟如前所述，本案被告涉犯竊盜罪部分業
    經本院認定被告無罪，是併案部分自與本案竊盜部分無連續
    犯之裁判上一罪關係，爰退回由檢察官另為適法之處理，末
    此敘明。
據上論斷，應依刑事訴訟法第299條第1項前段，刑法第216 條、
第210條、第339條第1項、第55條、第47條、第41條第1項前段、
第219條，罰金罰鍰提高標準條例第1條前段、第2條，判決如主
文。
本案經檢察官李子春到庭執行職務。
中    華    民    國    95    年    6     月    13    日
                           臺灣花蓮地方法院刑事第一庭
                                 審判長法  官  張健河
                                       法  官  李世華
                                       法  官  吳韻馨
附表：
┌────┬─────────┬────────┬───┐
│發卡銀行│受理信用卡刷卡商號│卡號及刷卡日期  │ 金額 │
├────┼─────────┼────────┼───┤
│國泰世華│    carrefour     │0000000000000000│20097 │
│商業銀行│   （家樂福）     │2005.1.28 10：45│      │
└────┴─────────┴────────┴───┘
上列正本證明與原本無異。
如對本判決不服，應於送達後10日內，向本院提出上訴狀（應抄
附繕本）告訴人或被害人如對於本判決不服者，應具備理由請求
檢察官上訴，其上訴期間之計算係以檢察官收受判決正本之日期
為準。
                                       書記官
中    華    民    國    95    年    6     月   13     日
附錄論罪科刑法條
中華民國刑法第210條
(偽造變造私文書罪)
偽造、變造私文書，足以生損害於公眾或他人者，處五年以下有
期徒刑。
中華民國刑法第216條
(行使偽造變造或登載不實之文書罪)
行使第二百十條至第二百十五條之文書者，依偽造、變造文書或
登載不實事項或使登載不實事項之規定處斷。
中華民國刑法第339條之1
意圖為自己或第三人不法之所有，以不正方法由收費設備取得他
人之物者，處一年以下有期徒刑、拘役或三千元以下罰金。
以前項方法得財產上不法之利益或使第三人得之者，亦同。


司法院資訊處製作；財團法人民間司法改革基金會備份。
